臺灣高等法院民事判決
                                     99年度家上易字第9號
上　訴　人　Ａ０１
訴訟代理人　林良財律師
複代理人　　李明哲律師
            游香瑩律師
被上訴人　　Ａ０２
訴訟代理人　鄭志政律師
上列當事人間返還代墊扶養費用事件，上訴人對於中華民國99年
1月29日臺灣臺北地方法院98年度家訴字第159號第一審判決提起
上訴，本院於99年8月17日言詞辯論終結，判決如下：
    主  文
原判決主文第一項關於命上訴人給付超過新台幣柒拾陸萬玖仟柒
佰零陸元本息部分，及該部分假執行之宣告，暨訴訟費用之裁判
除確定部分外均廢棄。
前開廢棄部分，被上訴人在第一審之訴及假執行之聲請均駁回。
其餘上訴駁回。
第一、二審訴訟費用除確定部分外，由上訴人負擔十分之九，餘
由被上訴人負擔。
    事實及理由
一、上訴人聲明：（一）原判決關於不利上訴人部分廢棄。（二
    ）前開廢棄部分，被上訴人在第一審之訴及假執行之聲請均
    駁回。被上訴人聲明：上訴駁回。
二、被上訴人起訴主張：兩造於民國（下同）75年4月8日結婚，
    育有長子甲○○（00年0月0日生）及長女乙○○（00年0月00日
    生）2人；嗣兩造經原法院判決離婚，於96年7月26日確定。
    惟上訴人在兩造婚姻存續期間，未給付被上訴人兩造子女之
    扶養費用，均由被上訴人代墊。兩造子女甲○○、乙○○自93年
    2月26日起至96年7月26日止共41個月之扶養費，上訴人應分
    擔給付卻未給付，係由伊代墊，依兩造子女甲○○、乙○○每月
    各須扶養費新台幣（下同）1萬6,000元計算，合計為131萬2
    ,000元。爰依民法第179條前段不當得利法則，求為命上訴
    人給付87萬5,474元，及自起訴狀繕本送達翌日起至清償日
    止按年息5％計付利息之判決（被上訴人起訴請求上訴人給付
    131萬2,000元本息，原審判決上訴人應給付被上訴人87萬5,
    474元及自98年3月21日起至清償日止按年息5％計算之利息；
    駁回被上訴人其餘之請求。被上訴人就其敗訴部分，未提起
    上訴，已經確定）。上訴人則以：伊在原法院95年度婚字第
    420號兩造離婚事件中，同意自該事件確定翌日起至兩造長
    女乙○○成年止，每月給付乙○○之扶養費2萬5,000元予被上訴
    人，高出內政部所公布每人每月最低生活費標準數倍，被上
    訴人先前代墊子女扶養費之損失，已受適當彌補，再為本件
    請求有違誠信。又依內政部公布之最低生活費用標準，被上
    訴人所得請求之子女扶養費金額應為31萬6,493元，至多亦
    為64萬7,105元，被上訴人請求伊給付之金額過高。伊98年
    間月薪僅人民幣1萬2,000元，支付兩造之女乙○○每月2萬5,0
    00元扶養費，再扣除伊在大陸工作期間之生活費每月約1萬5
    ,000元、不定時須返台探視雙親之旅費、孝親等費用，伊已
    無資力負擔被上訴人本件代墊款之請求云云，資為抗辯。
三、兩造不爭執之事實：兩造於75年4月8日結婚，婚後育有長子
    甲○○（00年0月0日生）及長女乙○○（00年0月00日生）2人；
    嗣兩造經原法院判決離婚，已判決確定。證據：戶籍謄本、
    原法院95年度婚字第420號兩造離婚等事件判決（見原審家
    調卷8、23-29頁）。
四、按原審判決准被上訴人請求上訴人給付伊代墊兩造長子甲○○
    自93年2月26日起至95年9月1日、兩造長女乙○○自93年2月26
    日起至96年7月26日止之扶養費共計87萬5,474元，上訴人不
    服提起上訴，爰就此部分論述被上訴人請求上訴人給付扶養
    費有無理由如下：
（一）經查兩造長子甲○○在原法院95年度婚字第420號兩造離婚
      等事件到場證稱伊等於88年或89年左右即已搬離祖父母家
      而住在台北縣土城市，離開祖父母家後費用均由母親支付
      （參見原審家調卷26頁）；上開事件經函請臺北縣政府社
      會局進行訪視，兩造長女乙○○係與被上訴人同住（參見原
      審家調卷28頁），被上訴人主張兩造長子甲○○、長女乙○○
      之扶養費係由伊支付，堪信為真實。
（二）次查原法院95年度婚字第420號事件係上訴人起訴請求與
      被上訴人離婚，被上訴人反訴請求離婚並附帶請求上訴人
      給付兩造未成年之女乙○○將來之扶養費，該事件判決主文
      第四項係命上訴人自該判決主文第三項關於乙○○權利義務
      之行使或負擔由被上訴人任之部分判決確定翌日起至000
      年0月00日（即乙○○成年前1日）止按月給付乙○○之扶養費
      2萬5,000元予被上訴人，有該判決可稽（見原審家調卷23
      頁）；而本件被上訴人主張原法院95年度婚字第420號判
      決於96年7月27日確定，其請求自93年2月26日起至96年7
      月26日止代墊乙○○之扶養費，並無重複請求之情事。雖上
      訴人抗辯伊在上開事件表示願意給付予被上訴人兩造長女
      乙○○每月2萬5,000元之扶養費，係包括被上訴人、甲○○及
      乙○○之扶養費云云；惟與原法院95年度婚字第420號事件
      判決主文第四項所載不符，所辯為不足採。被上訴人請求
      上訴人給付本件代墊扶養費，無違反誠信原則可言。
（三）按負扶養義務者有數人，而其親等同一時，應各依其經濟
      能力，分擔義務，民法第1115條第3項定有明文。又依民
      法第1119條、第1120條但書規定，扶養之程度，應按受扶
      養權利者之需要，與負扶養義務者之經濟能力及身分定之
      ；扶養費之給付，當事人不能協議時，由法院定之。經查
      依被上訴人之稅務電子閘門財產所得調件明細表所示，被
      上訴人93年度所得為2萬6,000餘元，財產資料6筆總額44
      萬餘元；94年度所得未達千元，財產資料6筆總額44萬餘
      元；95年度所得為4萬餘元，財產資料6筆總額44萬餘元（
      見本院卷48-56頁）；96年度所得為4萬餘元，財產資料7
      筆總額47萬餘元；97年度所得總額未達3萬元，財產資料7
      筆總額47萬餘元（見原審家訴卷27-33頁），資力有限；
      被上訴人陳述伊無固定工作，係臨時工，應屬可信。另雖
      上訴人查無財產，然此係因上訴人在大陸地區工作之故；
      依上訴人陳報其93年至96年間任職於頂新集團之大陸廠區
      ，每月薪資為人民幣1萬元，約折合新台幣4萬5,000元（
      見本院卷60頁），顯見上訴人並非欠缺資力之人。爰斟酌
      兩造之經濟能力及身分並兩造之長子甲○○、長女乙○○係由
      被上訴人擔任實際照顧者之情狀，認兩造子女以往扶養費
      之負擔，應以被上訴人負擔1／3，上訴人負擔2／3為適當。
（四）又查依行政院主計處家庭收支調查表中平均每人月消費支
      出表所示，台北縣93年平均每人月消費為1萬7,389元，94
      年為1萬8,247元，95年為1萬9,001元，96年為1萬7,987元
      （見原審家訴卷19頁）。被上訴人主張兩造子女甲○○、乙
      ○○每月各須扶養費1萬6,000元（見原審家訴卷74-75頁）
      ，未逾上開金額，堪認為相當，應依被上訴人主張兩造子
      女甲○○、乙○○每月各須扶養費1萬6,000元，計算上訴人應
      給付被上訴人代墊之扶養費。依此計算，被上訴人請求上
      訴人給付伊代墊兩造長子甲○○自93年2月26日起至95年9月
      1日之扶養費應為33萬2,373元（計算式：16,000元×2/3×1
      0.13＋16,000元×2/3×12＋16,000元×2/3×9.03＝332,373元小
      數點以下4捨5入，下同）；被上訴人請求上訴人給付伊代
      墊兩造長女乙○○自93年2 月26日起至96年7月26日止共計4
      1個月之扶養費應為43萬7,333元（計算式：16,000元×2/3
      ×41＝437,333元）；合計76萬9,706元（332,373元＋437,33
      3元＝769,706元），被上訴人超過上開金額之請求，不應
      准許。
五、綜上所述，被上訴人依不當得利法律關係，請求上訴人給付
    伊代墊之兩造子女扶養費76萬9,706元，及自起訴狀繕本送
    達翌日即98年3月21日起至清償日止按年息5％計算之利息，
    為有理由，應予准許；超過上開範圍之請求為無理由，不應
    准許。原審就被上訴人上開請求不應准許部分為上訴人敗訴
    之判決，尚有未洽；上訴意旨指摘原判決此部分不當，求予
    廢棄改判，為有理由；就被上訴人請求應准許部分為上訴人
    敗訴之判決，並無不合；上訴意旨指摘原判決此部分不當，
    求予廢棄改判，為無理由。
六、兩造其餘之攻擊或防禦方法及未經援用之證據，經本院斟酌
    後，認為均不足以影響本判決之結果，無逐一詳予論駁之必
    要。併此敘明。
七、據上論結，本件上訴為一部有理由，一部無理由，依民事訴
    訟法第450條、第449條第1項、第79條，判決如主文。

中　　華　　民　　國　　99　　年　　9 　　月　　7 　　日
                    民事第七庭
                        審判長法　官  劉勝吉
                              法　官  蘇芹英
                              法　官  鄭威莉
正本係照原本作成。
不得上訴。

中　　華　　民　　國　　99　　年　　9 　　月　　8 　　日
                              書記官  李垂福